臺灣橋頭地方法院刑事判決
111年度易字第57號
公  訴  人  臺灣橋頭地方檢察署檢察官
被      告  賴沿瑞



上列被告因妨害名譽案件，經檢察官聲請簡易判決處刑（110年
度偵字第4724號），本院認不宜以簡易判決處刑（原案號：111
年度簡字第70號），改依通常審判程序審理，判決如下：
    主  文
丁○○犯散布文字誹謗罪，處拘役伍拾日，如易科罰金，以新臺幣
壹仟元折算壹日。扣案如附表所示之文件陸張均沒收。
    事  實
一、丁○○（原名賴彥叡）與乙○○（原名邱君皓）前為大學同學，
    因丁○○認乙○○於大學時對其有不利之行為而心生不滿，竟意
    圖散布於眾，基於誹謗之犯意，於民國109年12月4日下午7
    時54分許至下午9時許間，騎乘承租之車牌號碼000-000號普
    通重型機車，自高雄市路竹區路科十路進入南部科學園區高
    雄園區（下稱高科園區）公二運動公園，並分別在公二運動
    公園第一、第二公廁男廁內、第二公廁旁休憩區、壘球場休
    息區、第一停車場旁兒童遊樂區注意事項公告欄及籃球場公
    佈欄等6處（下簡稱本案地點），張貼載有如附表所示內容
    之文件（下稱本案文件）共6張，以此方式指摘、傳述足以
    毀損乙○○名譽之事。
二、案經乙○○訴由內政部警政署保安警察第二總隊第一大隊第二
    中隊報告臺灣橋頭地方檢察署檢察官偵查後聲請簡易判決處
    刑。
    理  由
壹、證據能力
　　按傳聞法則之重要理論依據，在於傳聞證據未經當事人之反
    對詰問予以核實，乃予排斥，惟若當事人已放棄對原供述人
    之反對詰問權，於法院審判時表明同意該等傳聞證據可作為
    證據，基於證據資料愈豐富，愈有助於真實發現之理念，並
    貫徹刑事訴訟法修法加重當事人進行主義之精神，確認當事
    人對於證據能力有處分權之制度，傳聞證據經當事人同意作
    為證據，法院認為適當者，亦得為證據。本案檢察官、被告
    丁○○於本院審理時已表示對於本判決後引之證據均同意有證
    據能力（見易字卷第191頁），本院復斟酌該等證據（含供
    述、非供述證據），並無任何違法取證之不適當情形，亦無
    顯有不可信之情況，且經本院於審理期日提示予檢察官、被
    告辨認、宣讀或告以要旨而為合法調查，以之作為證據使用
    係屬適當，自得採為認定事實之證據。
貳、實體部分
一、訊據被告固坦承有於上揭時間，騎車前往高科園區公二運動
    公園及步行經過本案地點之事實，惟矢口否認有何加重誹謗
    之犯行，辯稱：我沒有張貼上開文件，是告訴人乙○○、王瑜
    豐羅織罪名要陷害我云云，經查：
　㈠被告與告訴人乙○○為大學同學，於109年12月4日下午7時54分
    許至下午9時許間，騎乘承租之車牌號碼000-000號普通重型
    機車，前往高科園區公二運動公園並步行經過本案地點，於
    翌（5）日上午8時30分許至9時許間，再度前往本案地點，
    而甲○○於109年12月5日上午9時許，發現本案地點均張貼本
    案文件等情，為被告所不爭執，核與證人即告訴人乙○○於本
    院審理中、證人甲○○於警詢及本院審理時之證述情節均大致
    相符（見警卷第7至8頁；易字卷第177至182頁、第183至188
    頁），並有義守大學畢業紀念冊影本、祥舜企業行車輛租賃
    契約書、刑案現場測繪圖、路線示意圖各1份、本案文件6張
    、現場照片及監視器錄影畫面截圖等在卷可憑（警卷第11至
    12頁、第26至27頁、第30至80頁），此部分之事實，應先堪
    以認定。
　㈡被告固以前詞置辯，惟查：
　⒈證人甲○○於警詢中證稱：109年12月5日上午9時許，在執行巡
    查公二公園時發現本案文件，共有本案地點6處等語（見警
    卷第7至8頁），於本院審理中證稱：我是高科園區公共設施
    之巡邏檢查員，工作內容負責巡邏所有園區內公共設施有無
    損壞，每日工作時間為上午8時至下午4時，我於109年12月4
    日上午9至10時許巡邏本案地點時，還沒有發現本案文件，
    但我於109年12月5日上午9時，巡邏本案地點時發現本案文
    件6張，請示上級如何處理後，由我於當日直接報警等語（
    見易字卷第183至188頁）。可見證人甲○○歷次證述其發現本
    案文件之時間、地點均屬一致，並無歧異之處，並帶同員警
    前往本案地點明確指出本案文件張貼之處，此有現場照片附
    卷可佐（見警卷第31至34頁），又參以證人甲○○與被告、告
    訴人均不認識，業據證人甲○○、告訴人於本院審理時證述明
    確（見易字卷第182至183頁、第185至186頁），亦難認有何
    恩怨或糾紛，本案僅偶然於巡邏工作期間在本案地點發現本
    案文件後隨即報警處理，並不知悉本案文件所指涉之人與張
    貼本案文件之人為何人，應無甘冒偽證罪之風險，故意為不
    實陳述之動機或必要，足認其上開證詞應屬其親身見聞，堪
    可採信。另觀之被告於109年12月4日下午7時54分許至9時許
    間，確曾騎車至高科園區公二運動公園後分別步行經過本案
    地點，並於109年12月4日下午8時12分許進入高科園區第二
    公廁前手持紙張，約1分30秒後離開該公廁後，手中已無持
    有紙張，嗣於同日下午8時19分許停留在高科園區籃球場公
    佈欄前，復於同日下午8時20分至25分許，行經高科園區第
    一停車場旁兒童遊戲區時，曾取出紙張及靠近該處公佈欄為
    張貼行為，又被告於翌日上午8時許再度前往本案地點，並
    有特意在籃球場公佈欄、兒童遊樂區注意事項公告欄前停留
    等舉動，有前揭監視器錄影畫面截圖及路線示意圖在卷足稽
    （見警卷第36至57頁、第76至80頁）。準此以觀，被告所行
    經本案地點與甲○○指出張貼本案文件之地點均吻合，且本案
    地點於109年12月4日上午9時許前，尚無張貼本案文件，然
    在被告於109年12月4日下午7至9時許間及109年12月5日上午
    8時30分許至9時許間，均曾分別前往本案地點為上揭行為後
    ，即經甲○○於109年12月5日上午9時許巡邏發現本案地點均
    張貼有本案文件，堪認被告確有在本案地點張貼本案文件甚
    為明確。
　⒉此外，被告於本院審理中供稱：告訴人曾於大學時破壞我機
    車的線路，導致我出車禍，我與王瑜豐有仇恨，告訴人與王
    瑜豐在大學時感情不錯，他們都會霸凌我等語（見易字卷第
    41頁、175至176頁），復觀諸被告提出之書狀均載明其與告
    訴人、王瑜豐之關係極其惡劣、不睦，甚至懷疑告訴人友人
    將於其於本院出庭時埋伏以對其不利等情，有被告提出之刑
    事聲請調查證據狀等附卷可參（見易字卷第13頁、第45至47
    頁、第159至160頁、第165頁、第201頁），顯見被告對告訴
    人存有諸多不滿及埋怨，堪認被告非無張貼本案文件以貶損
    告訴人名譽之動機。
　⒊又參以告訴人先於警詢中證稱：我沒有與人結怨，監視器錄
    影畫面截圖疑似是我大學同學王瑜豐等語（見警卷第2頁）
    ，嗣本院審理中證稱：我與被告並無恩怨、糾紛，是員警通
    知我，才知道有張貼本案文件，於警詢時我並無聯想到會是
    被告所為，當警察調查後發現是被告，我也很驚訝，因為這
    20年來我從未聯繫過被告等語（見易字卷第177至180頁）。
    準此以觀，告訴人認其與被告並無恩怨或糾紛，亦與證人甲○○毫不相識，告訴人於本案發現之初甚毫無懷疑被告涉案，
    而係先指涉其他大學同學即王瑜豐涉有本案，足見告訴人自
    始並無指訴被告涉有本案之意圖，自難認告訴人有何與他人
    羅織罪名以誣陷被告於罪或透過他人自我貶損名譽之動機或
    必要，是被告辯稱：其遭告訴人與王瑜豐羅織罪名誣陷云云
    ，自無足採。
　㈢被告另辯稱：109年12月5日上午我又去公二運動公園上廁所
    時，打掃廁所的中年婦女很像是王瑜豐之母親，甲○○是王瑜
    豐的家人，他們聯手造謠生事云云（見易字卷第41頁、第19
    4至195頁）。然查，證人甲○○於本院審理時已具結證稱：不
    認識王瑜豐及告訴人，也不認識掃廁所那位婦女，只會跟她
    打招呼而已等語（見易字卷第183頁、第185頁），則被告未
    提出任何實據佐證，空言臆測證人甲○○與王瑜豐、打掃廁所
    之人有親屬關係或其等間與告訴人係聯手誣陷於己云云，殊
    無可採。
　㈣從而，被告將本案文件張貼於本案地點，使行經本案地點之
    不特定民眾均得見聞其內容，且該文件已指名道姓，並同時
    印有告訴人之照片，被告顯有將上開文字散布於眾之意圖甚
    明，復觀之被告張貼本案文件，係屬負面及貶損他人之文字
    用語，除貶損告訴人之行為舉止外，亦使觀覽該文件之不特
    定人容易認告訴人對幼小兒童有不正當或不法之行為，依一
    般社會大眾合理之感受，已足以貶損告訴人之名譽、人格尊
    嚴及社會上之評價，應已構成散布文字誹謗甚明。
  ㈤至被告雖聲請測謊，以證明其所述屬實云云（見易字卷第165
    、176、191頁），然本院業已審酌上開證人之證述及勾稽監
    視器錄影畫面內容，而認定本案事證已明，已說明如前，是
    被告聲請測謊，核無調查必要，附此敘明。
  ㈥綜上所述，被告上開所辯並不足採。本案事證明確，被告本
    案犯行，洵堪認定，應依法論科。
二、論罪科刑：
  ㈠核被告所為，係犯刑法第310條第2項之散布文字誹謗罪。
  ㈡被告在本案地點共6處，分別張貼本案文件6張，係基於同一
    散布文字誹謗之犯意，於密接時間、地點，反覆侵害同一法
    益，各行為間之獨立性極為薄弱，依一般社會觀念難以強行
    分開，在刑法評價上以視為數個舉動之接續施行，合為包括
    之一行為予以評價，較為合理，故應論以接續犯之包括一罪
    。
  ㈢爰審酌被告不思理性尊重他人之名譽及社會評價，竟在本案
    地點達6處，散布上開文字內容，並張貼告訴人之照片，詆
    毀告訴人之名譽，使不特定經過該處之人均得以觀覽上開內
    容，對告訴人之名譽足以造成負面影響，迄未能與告訴人達
    成和解或取得其諒解，又被告犯後猶飾詞否認犯行之態度，
    難認有悔意，惟念被告張貼本案文件後翌日即遭發現而遭撤
    下，對妨害告訴人妨害名譽時間非長，影響非大，參酌被告
    本案犯罪動機應係不滿告訴人而心存怨念所為、犯罪目的在
    貶損告訴人之名譽及社會評價、犯罪手段為在不特定多數人
    均得以出入之公園張貼本案文件、其犯罪情節在本案地點達
    6處均張貼本案文件，使多數人均得以觀覽該文件之意圖甚
    明，兼衡被告自述在台灣自來水公司之工作狀況、經濟狀況
    及家庭生活狀況、身體狀況良好等（詳見易字卷第194頁）
    一切情狀，量處如主文所示之刑，並諭知易科罰金之折算標
    準。
三、沒收：
　　按供犯罪所用之物，屬於犯罪行為人者，得沒收，刑法第38
    條第2 項前段定有明文。查本案文件係供被告為本案犯行所
    用之物，且應為被告所有，業經本院認定如前，均應依刑法
    第38條第2項規定宣告沒收。
據上論斷，應依刑事訴訟法第299條第1項前段，判決如主文。
本案經檢察官戊○○聲請以簡易判決處刑，檢察官丙○○到庭執行職
務。
中　　華　　民　　國　　111 　年　　11　　月　　30　　日
                刑事第八庭      法  官  陳芸葶
以上正本證明與原本無異。
如不服本判決應於收受送達後20日內向本院提出上訴書狀，並應
敘述具體理由；如未敘述上訴理由者，應於上訴期間屆滿後20日
內向本院補提理由書（均須按他造當事人之人數附繕本）「切勿
逕送上級法院」。
中　　華　　民　　國　　111 　年　　11　　月　　30　　日
 　　　　　　　　　　　　　　　 書記官  黃獻立
附錄本案論罪科刑法條
中華民國刑法第310條
意圖散布於眾，而指摘或傳述足以毀損他人名譽之事者，為誹謗
罪，處1年以下有期徒刑、拘役或1萬5千元以下罰金。
散布文字、圖畫犯前項之罪者，處2年以下有期徒刑、拘役或3萬
元以下罰金。
對於所誹謗之事，能證明其為真實者，不罰。但涉於私德而與公
共利益無關者，不在此限。
附表：
物品名稱、數量 內容 本案文件6張 均記載「長興開發科技研究員乙○○是個戀童癖～～～～專門嫖雛妓，他就在路科上班！高雄市路○區○○○○○區路○○路0號，請路竹的居民要注意！！電話：00-0000000-000」等文字及印有乙○○之照片2張